臺灣臺北地方法院刑事判決
110年度易字第141號
公  訴  人  臺灣臺北地方檢察署檢察官
被      告  徐郁婷



            連翎君



上列被告因詐欺案件，經檢察官提起公訴（109年度偵字第11253
號、第20749號、第21461號、第21462號、第21463號、109年度
少連偵字第141號、第170號），本院判決如下：
    主  文
徐郁婷犯如附表編號1至6所示之罪，各處同附表編號所示之刑。
應執行有期徒刑陸月，併科罰金新臺幣貳萬元，罰金如易服勞役
，以新臺幣壹仟元折算壹日。緩刑貳年，緩刑期間付保護管束，
並應於本判決確定之日起壹年內，完成法治教育陸場次。
連翎君犯如附表編號7所示之罪，處如附表編號7所示之刑。緩刑
貳年，緩刑期間付保護管束，並應於本判決確定之日起壹年內，
完成法治教育陸場次。
    事  實
一、徐郁婷、連翎君可預見任意將自己領用之金融機構帳戶提供
    予不具信賴關係之他人使用，該他人所屬犯罪集團將用以收
    取詐欺取財等財產犯罪贓款，作為詐欺取財等財產犯罪匯入
    犯罪所得之工具使用；另可預見詐騙集團向不特定民眾詐騙
    金錢後，為躲避檢警追緝並掩飾、隱匿詐欺犯罪所得去向、
    所在，常利用他人存款帳戶以轉帳方式轉出詐欺犯罪所得，
    製造金流斷點，藉此迂迴層轉之方式，切斷詐得款項來源與
    詐欺犯行之關聯，隱匿犯罪所得之來源、去向及所在，而逃
    避國家之追訴、處罰，竟基於縱提供其等個人金融機構帳戶
    予真實姓名年籍不詳之詐欺集團(下稱本案詐欺集團)供作詐
    欺取財使用亦不違反其等本意之不確定故意，與本案詐欺集
    團成員共同意圖為自己不法之所有，基於詐欺取財及洗錢之
    犯意聯絡，於民國108年6月間，由徐郁婷將所申領中國信託
    商業銀行景美分行帳號000-000000000000號帳戶（下稱徐郁
    婷中信帳戶）、連翎君將所申領中國信託商業銀行帳號000-
    000000000000號帳戶（下稱連翎君中信帳戶）等相關資料，
    均提供予本案詐欺集團成員作為收取詐騙款項之用，並依本
    案詐欺集團成員指示將每筆匯入款項金額扣除新臺幣（下同
    ）50元作為個人所得後，再轉匯至其他指定帳戶。嗣本案詐
    欺集團成員取得2人上揭帳戶資料後，分別為下列行為：
(一)於108年6月19日16時53分許，在網路Instagram(下稱IG)刊
    登不實之打字員徵才訊息，適黃珮慈上網瀏覽該訊息後，透
    過通訊軟體LINE與本案詐欺集團成員聯繫，該集團成員佯稱
    ：需以匯款方式預付押金，始提供工作云云，致黃珮慈陷於
    錯誤，而於108年6月24日12時46分許，匯款2,300元至徐郁
    婷中信帳戶內，徐郁婷再將該筆匯款扣除50元作為所得後，
    餘款轉匯至詐欺集團成員指定之轉匯帳戶。
(二)於108年6月21日15時30分許，在網路QQ帳戶(暱稱總裁秘書)
    刊登不實之打字員徵才訊息，適李主君上網瀏覽該訊息後，
    透過通訊軟體LINE與本案詐欺集團成員聯繫，該集團成員佯
    稱：從事打字工作後2天後，如欲轉換至財務部門，應再轉
    付2,300元保證金云云，致李主君陷於錯誤，而於108年6月2
    2日23時59分許，匯款2,300元至徐郁婷中信帳戶內，徐郁婷
    再將該筆匯款扣除50元作為所得後，餘款轉匯至詐欺集團成
    員指定之轉匯帳戶。
(三)於108年6月22日12時許，在網路IG刊登不實之打字員徵才訊
    息，適林秀庭上網瀏覽該訊息後，透過通訊軟體LINE與本案
    詐欺集團成員聯繫，該集團成員佯稱：需以匯款方式預付押
    金，始提供工作云云，致林秀庭陷於錯誤，而於108年6月30
    日13時13分許匯款2,300元至徐郁婷中信帳戶內，徐郁婷再
    將該筆匯款扣除50元作為所得後，餘款轉匯至詐欺集團成員
    指定之轉匯帳戶。
(四)於108年6月30日12時10分許，在網路IG刊登不實之打字員徵
    才訊息，適劉○婕(未成年，姓名年籍詳卷)上網瀏覽該訊息
    後，透過通訊軟體LINE與本案詐欺集團成員聯繫，該集團成
    員佯稱：無工作經驗需以匯款方式預付押金，始提供工作云
    云，致劉○婕陷於錯誤，而於108年7月2日17時21分許匯款2,
    300元至徐郁婷中信帳戶內，徐郁婷再將該筆匯款扣除50元
    作為所得後，餘款轉匯至本案詐欺集團成員指定之朱柔婕中
    華郵政帳號000-00000000000000號帳戶(下稱轉匯帳戶)。
(五)於108年7月4日12時許，在網路IG刊登不實之打字員徵才訊
    息，適蘇○惠(未成年，姓名年籍詳卷)上網瀏覽該訊息後，
    透過通訊軟體LINE與本案詐欺集團成員聯繫，該集團成員佯
    稱：指派任務需預付保證金云云，致蘇○惠陷於錯誤，而先
    於108年7月5日17時50分許，匯款1,000元至連翎君中信帳戶
    內、隨即於108年7月5日20時40分許，再匯款2,300元至徐郁
    婷中信帳戶內，連翎君、徐郁婷分別將上開匯款扣除50元作
    為所得後，各將餘款轉匯至詐欺集團成員指定帳戶、轉匯帳
    戶。
(六)於108年7月5日13時30分許，在網路IG刊登不實之打字員徵
    才訊息，適蘇○儀(未成年，姓名年籍詳卷)上網瀏覽該訊息
    後，透過通訊軟體LINE與本案詐欺集團成員聯繫，該集團成
    員佯稱：再為打字任務需返還298馬幣即2,300元，即可退還
    以前所有會費云云，致蘇○儀陷於錯誤，而於108年7月5日18
    時08分許，匯款2,300元至徐郁婷中信帳戶內，徐郁婷再將
    該筆匯款扣除50元作為所得後，餘款轉匯至詐欺集團成員指
    定之轉匯帳戶。
二、案經劉○婕訴由雲林縣警察局臺西分局報請臺灣雲林地方檢
    察署；蘇○儀訴由嘉義縣警察局朴子分局報請臺灣嘉義地方
    檢察署；林秀庭訴由桃園市政府警察局中壢分局報請臺灣桃
    園地方檢察署；蘇○惠訴由桃園市政府警察局中壢分局報請
    臺灣桃園地方檢察署；李主君訴由新竹縣警察局竹北分局報
    請臺灣橋頭地方檢察署；黃珮慈訴由嘉義市警察局第一分局
    報告臺灣嘉義地方檢察署，均陳請臺灣高等檢察署檢察長核
    轉臺灣臺北地方檢察署檢察官偵查起訴。
    理  由
壹、程序事項
一、司法機關所製作必須公開之文書，除為否認子女之訴、收養
    事件、親權行使、負擔事件或監護權之選定、酌定、改定事
    件之當事人或關係人或其他法律特別規定之情形外，不得揭
    露足以識別為刑事案件之當事人或被害人之兒童及少年身分
    之資訊，兒童及少年福利與權益保障法第69條第1項、第2項
    有明文規定。本判決之告訴人劉○婕、蘇○儀均為94年3月生
    、蘇○惠為92年9月生，案發時均為12歲以上未滿18歲之少年
    ，有其等真實姓名年籍資料附卷可考（參雲林警卷第27頁，
    朴子警卷第19頁，108年度偵字第34078號卷《下稱偵34078號
    卷》第53頁），依上揭規定，不得揭露其等真實姓名年籍資
    料，故俱予以隱匿之。
二、被告以外之人於審判外之言詞或書面陳述，除法律有規定者
    外，不得作為證據，刑事訴訟法第159條第1項定有明文。又
    被告以外之人於審判外之陳述，雖不符刑事訴訟法第159條
    之1至第159條之4之規定，而經當事人於審判程序同意作為
    證據，法院審酌該言詞陳述或書面陳述作成時之情況，認為
    適當者，亦得為證據；當事人、代理人或辯護人於法院調查
    證據時，知有同法第159條第1項不得為證據之情形，而未於
    言詞辯論終結前聲明異議者，視為有前項之同意，刑事訴訟
    法第159條之5定有明文。查檢察官、被告徐郁婷、連翎君於
    本院審理時，對本判決以下引用之證據資料，均同意有證據
    能力（見本院110年度易字第141號卷《下稱本院易字卷》一第
    70頁，本院易字卷二第10至18頁），且於言詞辯論終結前，
    均未就本院經調查採用之證據，主張有刑事訴訟法第159條
    第1項不得為證據之情形，本院復審酌各該證據作成時之情
    況，尚無違法不當之情形，且與待證事實具有關聯性，認以
    之作為證據應屬適當，揆諸上揭規定，應有證據能力。
貳、實體事項
一、經查:
㈠、上揭犯罪事實，業據被告徐郁婷、連翎君於本院審理時坦認
    在卷(見本院易字卷二第18頁)，核與證人即告訴人劉○婕、
    蘇○儀、林秀庭、蘇○惠、李主君、黃珮慈(下稱告訴人劉○婕
    等人)之證述(見雲林警卷第27、28頁，朴子警卷第30至32頁
    ，高雄警卷第19、21頁，嘉義警卷第11、12頁，108年度偵
    字第25026號卷《下稱偵25026號卷》第23頁，偵34078號卷第5
    4頁)等情節相符，並有告訴人劉○婕提供之通訊軟體LINE對
    話紀錄及銀行自動櫃員機交易明細、告訴人蘇○儀提供之通
    訊軟體LINE對話紀錄、告訴人林秀庭提供之通訊軟體LINE對
    話紀錄、告訴人蘇○惠提供之通訊軟體LINE對話紀錄及銀行
    自動櫃員機交易明細、被告徐郁婷之中信帳戶107年12月1日
    至108年8月31日存款交易明細表、被告連翎君之中信帳戶10
    8年4月5日至108年7月10日存款交易明細表在卷可稽(見雲林
    警卷第41至57頁，朴子警卷第52至54、79、80頁，高雄警卷
    第29至41頁，偵25026號卷第51至61頁，偵34078號卷第85至
    97、185、187、189至225頁)，足認被告徐郁婷、連翎君(下
    稱被告2人)上開任意性自白與卷內證據資料相符，可資採為
    認定犯罪事實之依據。
㈡、被告徐郁婷、連翎君雖未直接對告訴人劉○婕、蘇○儀、林秀
    庭、蘇○惠、李主君、黃珮慈施以詐術，然被告徐郁婷、連
    翎君所為之提供帳戶供本案詐欺集團成員匯款，並將告訴人
    劉○婕等人匯入之款項轉匯至指定帳戶之行為，常與詐欺取
    財之財產犯罪密切相關，被告徐郁婷、連翎君亦藉此獲取自
    告訴人劉○婕等人匯入款項抽取50元之報酬，故被告徐郁婷
    、連翎君主觀上對其等於本案中所分擔之工作為整體詐欺取
    財犯罪計畫之一環自應已有所認知，並為獲取報酬而實際為
    收受詐騙款項之行為，足認被告徐郁婷、連翎君非僅單純以
    幫助之犯意提供帳戶，而係以自己犯罪之意思而參與詐欺取
    財犯罪，應認為共同正犯。
㈢、被告徐郁婷、連翎君提供其等銀行帳戶帳號，供本案詐欺集
    團成員作為收受詐騙款項使用，被告2人並親自將匯入各該
    銀行帳戶內之詐騙款項，轉匯至本案詐欺集團成員指定之轉
    匯帳戶，是被告2人與欲掩飾、隱匿告訴人劉○婕等人依指示
    匯至其等銀行帳戶內之特定犯罪所得間，具有物理上接觸關
    係，已積極造成金流斷點，達到掩飾或隱匿特定犯罪所得之
    去向及所在之結果，是被告2人所為均已構成洗錢防制法第2
    條所稱之洗錢行為，其等將銀行帳戶內贓款匯出至指定帳戶
    ，應論以一般洗錢罪。
㈢、綜上，本案事證明確，被告2人之詐欺取財、洗錢犯行，均堪
    認定，應依法論科。
二、論罪科刑
㈠、核被告徐郁婷就犯罪事實欄一㈠至㈥所為，均係犯刑法第339條
    第1項之詐欺取財罪及洗錢防制法第14條第1項之一般洗錢罪
    。核被告連翎君所為，係犯刑法第339條第1項之詐欺取財罪
    及洗錢防制法第14條第1項之一般洗錢罪。至公訴意旨漏未
    斟酌被告2人係以自己犯罪之意思而參與犯罪，而誤認被告2
    人僅涉犯幫助詐欺取財罪，並且，漏論以一般洗錢罪，起訴
    法條容有未洽，惟因起訴事實相同，且本院已當庭向被告2
    人諭知其等另涉犯洗錢防制法第14條第1項之一般洗錢罪嫌(
    見本院易字卷一第225頁，本院易字卷二第8頁)，俾使其等
    得行使訴訟上之防禦權，當無礙被告2人於訴訟上權利之充
    分行使，本院自得併予審理，且因僅為行為態樣之正犯、從
    犯之分，無庸引用刑事訴訟法第300條變更起訴法條。
㈡、被告徐郁婷所犯犯罪事實欄一㈠至㈥之刑法第339條第1項之詐
    欺取財罪及洗錢防制法第14條第1項之一般洗錢罪間；被告
    連翎君所犯刑法第339條第1項之詐欺取財罪及洗錢防制法第
    14條第1項之一般洗錢罪間，係一行為觸犯數罪名，為想像
    競合犯，依刑法第55條前段之規定，均應從重論以洗錢防制
    法第14條第1項之一般洗錢罪。
㈢、被告2人與該集團成員就本案犯行，有犯意聯絡及行為分擔，
    均應論以共同正犯。而被告徐郁婷就犯罪事實欄一㈠至㈥各罪
    間，犯意各別，告訴人互異，轉匯至指定帳戶時間不同，應
    予分論併罰。
㈣、查被告徐郁婷、連翎君於本院審理時就其等所為犯行，均自
    白不諱，俱合於洗錢防制法第16條第2項之減刑規定，應依
    上揭規定減輕其刑。
㈤、以行為人責任為基礎，審酌被告徐郁婷、連翎君因謀職緣故
    ，竟任意提供帳戶資料供本案詐欺集團使用，進而將匯入帳
    戶內贓款轉匯至特定帳戶，共同違犯詐欺取財罪及一般洗錢
    罪，除助長詐欺取財犯行之猖獗，並使特定犯罪所得遭隱匿
    或掩飾，無法追查犯罪所得之去向、所在及查緝真正實行詐
    欺取財行為之人，紊亂社會正常交易秩序及交易安全，令無
    辜民眾蒙受損失，其等所為實不可取。惟念被告徐郁婷、連
    翎君犯後終能坦認犯行，並與告訴人蘇○儀、林秀庭成立調
    解，被告徐郁婷、連翎君各給付賠償金2,300元予告訴人蘇○
    儀、林秀庭，告訴人蘇○儀、林秀庭均不追究被告2人刑事責
    任，有調解筆錄2份存卷可查（見本院易字卷一第227至230
    頁），顯已有悔意，犯後態度良好，而告訴人劉○婕、蘇○惠
    、李主君、黃珮慈於本院調解期日、準備程序期日均未到場
    ，致被告2人無從與其等洽商賠償事宜，此有調解期日傳票
    、準備程序之報到單、本院公務電話紀錄在卷可佐（見本院
    易字卷一第81至85、95至105、217至221頁）；兼衡被告2人
    前均無刑事前科紀錄，有其等臺灣高等法院被告前案紀錄表
    在卷足佐，被告2人尚非素行不佳之人，及其等犯罪之動機
    、手段、所造成危害，暨被告徐郁婷自陳教育程度為大學畢
    業，現在會計事務所擔任記帳職員；被告連翎君自陳現就讀
    大學四年級，偶爾從事打工工作（見本院易字卷二第21頁）
    等一切情狀，分別量處如附表「刑之宣告」欄所示之刑，並
    依被告2人自陳目前工作及家庭經濟狀況，分別諭知罰金易
    服勞役之折算標準。
㈥、因被告徐郁婷之犯罪時間接近，犯罪手法相似，如以實質累
    進加重方式定應執行刑，勢必科處刑罰之刑度顯將逾越各別
    犯罪行為之不法內涵，而有違罪責相當原則，是依多數犯罪
    責任遞減原則，就被告徐郁婷所犯各罪所處之刑，定其應執
    行之刑如主文所示，並諭知罰金易服勞役之折算標準。　
㈦、被告徐郁婷、連翎君均未曾因故意犯罪受有期徒刑以上刑之
    宣告，有其等之前述前案紀錄表在卷可佐，其等因一時失慮
    ，偶罹刑典，且犯後均坦認犯行不諱，並與告訴人蘇○儀、
    林秀庭成立調解，已支付全部賠償金，獲得告訴人蘇○儀、
    林秀庭均不予追究其等刑事責任，被告2人以積極行為補償
    告訴人蘇○儀、林秀庭所受財產上損害，其等犯後態度良好
    ，告訴人劉○婕、蘇○惠、李主君、黃珮慈則未於調解、準備
    程序期日到場，致被告2人無從洽商賠償事宜，俱如前述，
    信經此偵審程序，被告2人當知所警惕，要無再犯之虞，本
    院因認對被告徐郁婷、連翎君所宣告之刑，以暫不執行為適
    當，依刑法第74條第1項第1款，諭知被告徐郁婷、連翎君均
    緩刑2年，以啟自新。惟為期被告徐郁婷、連翎君心生警惕
    ，及避免因未諳法律而再罹刑章，依刑法第74條第2項第8款
    規定，命被告徐郁婷、連翎君應於本判決確定之日起1年內
    ，分別接受法治教育6場次。本院既對被告徐郁婷、連翎君
    為刑法第74條第2項第8款預防再犯必要命令之宣告，併依刑
    法第93條第1項第2款之規定，諭知被告2人於緩刑期間付保
    護管束。
三、沒收
㈠、犯罪所得已實際合法發還被害人者，不予宣告沒收或追徵，
    刑法第38條之1第5項有明文規定。據此，財產法益之犯罪，
    被告就被害人因犯罪行為直接所生財產上損害而全額賠償被
    害人者，其犯罪所得因而喪失，此際被害人民事請求權已經
    實現、財產上之損害亦獲填補，等同犯罪所得實際發還被害
    人，依體系及目的解釋，法院自得就被告實際全數給付之價
    額或範圍，免予宣告沒收或追徵，以符立法本旨。
㈡、被告徐郁婷、連翎君分別自告訴人劉○婕等人匯入其等銀行帳
    戶中之款項扣除50元，作為犯罪所得等情，業經本院認明如
    前，被告徐郁婷共獲取犯罪所得300元(50x6=300)，被告連
    翎君獲取犯罪所得50元，上開犯罪所得均未扣案，本應依刑
    法第38條之1第1項前段、第3項之規定，予以宣告沒收或追
    徵，惟考量被告徐郁婷、連翎君與告訴人蘇○儀、林秀庭達
    成調解，並已各給付賠償金2,300元，業如前述，被告徐郁
    婷、連翎君既均已支付逾犯罪所得之賠償金額予告訴人蘇○
    儀、林秀庭，達成徹底剝奪犯罪所得之目的，揆之前開說明
    ，自不予宣告沒收。
據上論斷，應依刑事訴訟法第299條第1項前段，判決如主文。
本案經檢察官李巧菱提起公訴，檢察官林婉儀到庭執行職務。
中　　華　　民　　國　　110 　年　　11　　月　　29　　日
　　　　　　　　　刑事第十二庭  審判長法　官　林尚諭
　　　　　　　　　                    法  官  陳冠中
                    　　　　　　　　　法  官  王令冠
以上正本證明與原本無異。
如不服本判決應於收受送達後20日內向本院提出上訴書狀，並應
敘述具體理由；其未敘述上訴理由者，應於上訴期間屆滿後20日
內向本院補提理由書（均須按他造當事人之人數附繕本）「切勿
逕送上級法院」。
　　　　　　　　　      　　　　　　　書記官　鄭淑丰
中　　華　　民　　國　　110 　年　　11　　月　　29　　日
附錄本案所犯法條
《刑法第30條第1項》
幫助他人實行犯罪行為者，為幫助犯。雖他人不知幫助之情者，
亦同。
《刑法第339條第1項》
意圖為自己或第三人不法之所有，以詐術使人將本人或第三人之
物交付者，處5年以下有期徒刑、拘役或科或併科50萬元以下罰
金。
《洗錢防制法第2條》
本法所稱洗錢，指下列行為：
一、意圖掩飾或隱匿特定犯罪所得來源，或使他人逃避刑事追訴
    ，而移轉或變更特定犯罪所得。
二、掩飾或隱匿特定犯罪所得之本質、來源、去向、所在、所有
    權、處分權或其他權益者。
三、收受、持有或使用他人之特定犯罪所得。
《洗錢防制法第14條第1項》
有第二條各款所列洗錢行為者，處7年以下有期徒刑，併科新臺
幣5百萬元以下罰金。
附表:
編號 犯罪事實 刑之宣告 1 犯罪事實欄一㈠ 徐郁婷共同犯洗錢防制法第十四條第一項之一般洗錢罪，處有期徒刑貳月，併科罰金新臺幣伍仟元，罰金如易服勞役，以新臺幣壹仟元折算壹日。 2 犯罪事實欄一㈡ 徐郁婷共同犯洗錢防制法第十四條第一項之一般洗錢罪，處有期徒刑貳月，併科罰金新臺幣伍仟元，罰金如易服勞役，以新臺幣壹仟元折算壹日。 3 犯罪事實欄一㈢ 徐郁婷共同犯洗錢防制法第十四條第一項之一般洗錢罪，處有期徒刑貳月，併科罰金新臺幣伍仟元，罰金如易服勞役，以新臺幣壹仟元折算壹日。 4 犯罪事實欄一㈣ 徐郁婷共同犯洗錢防制法第十四條第一項之一般洗錢罪，處有期徒刑貳月，併科罰金新臺幣伍仟元，罰金如易服勞役，以新臺幣壹仟元折算壹日。 5 犯罪事實欄一㈤ 徐郁婷共同犯洗錢防制法第十四條第一項之一般洗錢罪，處有期徒刑貳月，併科罰金新臺幣伍仟元，罰金如易服勞役，以新臺幣壹仟元折算壹日。 6 犯罪事實欄一㈥ 徐郁婷共同犯洗錢防制法第十四條第一項之一般洗錢罪，處有期徒刑貳月，併科罰金新臺幣伍仟元，罰金如易服勞役，以新臺幣壹仟元折算壹日。 7 犯罪事實欄一㈤ 連翎君共同犯洗錢防制法第十四條第一項之一般洗錢罪，處有期徒刑貳月，併科罰金新臺幣伍仟元，罰金如易服勞役，以新臺幣壹仟元折算壹日。